【裁判字號】    89,訴,3148
【裁判日期】    900216
【裁判案由】    損害賠償
【裁判全文】
臺灣臺中地方法院民事判決  八十九年訴字第三一四八號
    原      告  乙○○
    訴訟代理人  黃嘉明  律師
    被      告  甲○○        .
右當事人間請求損害賠償事件，本院判決如左：
    主      文
被告應給付原告新台幣壹拾玖萬捌仟元，及自民國八十九年六月六日起至清償日止，
按年息百分之五計算之利息。
原告其餘之訴駁回。
訴訟費用由被告負擔三分之一，餘由原告負擔。
本判決原告勝訴部分，於原告以新台幣柒萬元為被告供擔保後，得假執行。
原告其餘假執行之聲請駁回。
    事      實
甲、原告方面：
  一、聲明：
    （一）被告應給付原告新台幣（下同）六十四萬八千元及自起訴狀繕本送達翌日
          起至清償日止，按年息百分之五計算之利息。
    （二）原告願供擔保請准宣告假執行。
  二、陳述：
    （一）民國八十八年五月十七日下午三時三十分許，被告不依約給付機器置放費
          用，強欲載走機器，原告向被告請求給付款項，被告即萌傷害犯意，動手
          毆打原告，致原告左下正中門齒脫落、右下正中門齒、左下側門齒脫落、
          右頸部瘀血、前胸外傷，有臺灣省立豐原醫院診斷證明書可稽，被告傷害
          犯行，亦經判刑。
    （二）原告之牙齒脫落及脫位，需施行植牙等醫療，由袁牙醫診所之費用估計單
          可據，其所花費用人工植牙一顆十萬元，假牙八顆，一般材質四萬八千元
          （每顆六千元），鈀銀材質六萬四千元（每顆八千元），原告請求被告賠
          償一般材質四萬八千元，加上植牙一顆十萬元，總共十四萬八千元。
    （三）原告受牙齒脫位、脫落，不能吃東西之苦及頸胸部受傷之苦，精神痛苦萬
          分，實非筆墨所能形容，爰請求給付五十萬元之慰藉金。
    （四）原告係國小畢業，開工廠，每月收入六至八萬元。
  三、證據：提出袁牙醫診所估價單一份、照片四張、臺灣省立豐原醫院診斷證明書
            影本二份、袁牙醫診所收費單一份等物。
乙、被告方面：
  一、聲明：原告之訴駁回。
  二、陳述：
    （一）原告請求之金額過高且不合理，原告若能提出合理之醫藥費，被告願意支
          付。
    （二）被告係大學畢業，目前從商，每月收入約四萬元，名下有不動產，已設定
          抵押。
    （三）被告願意賠償四萬元。
    （四）原告應提出材料明細及診療單，因私人診所收費沒有一定標準。
  三、證據：聲請向袁牙醫診所函調原告就診資料及醫療費用明細資料。
    理      由
一、本件原告起訴主張：八十八年五月十七日下午三時三十分許，被告不依約給付機
    器置放費用，強欲載走機器，原告向被告請求給付款項，被告即萌傷害犯意，動
    手毆打原告，致原告受有左下正中門齒脫落、右下正中門齒、左下側門齒脫落、
    右頸部瘀血、前胸外傷等傷害，而原告之牙齒脫落及脫位，施行植牙醫療，人工
    植牙一顆十萬元，假牙八顆，一般材質四萬八千元（每顆六千元），原告請求被
    告賠償一般材質四萬八千元，加上植牙一顆十萬元，總共十四萬八千元，又原告
    受牙齒脫位、脫落，不能吃東西之苦及頸胸部受傷之苦，精神痛苦萬分，實非筆
    墨所能形容，爰請求給付五十萬元之慰藉金。被告則以原告請求之金額過高且不
    合理，被告僅願賠償四萬元等語，資以為辯。
二、原告主張被告於八十八年五月十七日十五時三十分許，至台中縣大雅鄉○○路一
    之二號原告之廠房，欲取回日前置放於該處之機器，雙方因保管費用不能達成協
    議，發生爭執、拉扯，被告竟基於普通傷害之犯意，徒手毆打原告，致原告受有
    左下正中門齒脫落、右下正中門齒、左下側門齒脫落、右頸部瘀血約三×二公分
    及前胸外傷約二公分長等傷害等情，業經刑事判決確定，此有本院八十九年度豐
    簡上字第一一三號刑事判決在卷可稽，並提出臺灣省立豐原醫院診斷證明書影本
    二份為證，被告亦不爭執，自堪信為真實。是以，被告出手毆打原告，致使原告
    受有左下正中門齒脫落、右下正中門齒、左下側門齒脫落、右頸部瘀血及前胸外
    傷等傷害，原告爰依侵權行為之規定，請求被告負損害賠償責任，洵屬有據。
三、按因故意或過失不法侵害他人之權利者，負損害賠償責任；不法侵害他人之身體
    或健康者，對於被害人因此喪失或減少勞動能力，或增加生活上之需要時，應負
    損害賠償責任，民法第一百八十四條第一項前段、第一百九十三條第一項分別定
    有明文；次按不法侵害他人之身體、健康、名譽、自由、信用、隱私、貞操，或
    不法侵害其他人格法益而情節重大者，被害人雖非財產上之損害，亦得請求賠償
    相當之金額，民法第一百九十五條第一項前段亦有明文。茲就原告請求之各項損
    害賠償費用應否准許，詳述如後：
    （一）醫療費用部分：
          原告主張因被告之傷害行為，受有左下正中門齒脫落、右下正中門齒、左
          下側門齒脫落之傷害，以致須進行人工植牙、換裝假牙，支出裝牙費用一
          十四萬八千元，業據提出袁牙醫診所估價單一份、收據單一份為證，原告
          因被告之傷害行為，以致門齒脫落，影響日常進食及美觀，自有進行植牙
          換裝假牙之必要，是以，原告支出之裝牙費用，即有醫療上之必要，係屬
          增加生活上之需要，則原告請求醫療費用一十四萬八千元，自屬有據。至
          於被告抗辯：私人診所收費沒有一定標準，費用虛列浮報，原告應提出詳
          細之就診資料及費用明細等語，並聲請向袁牙醫診所函調原告就診資料及
          費用明細資料；原告則主張袁牙醫診所業經出具收據，原告亦已實際支出
          醫療費用，並無再行函調之必要等情。經查：原告主張支出前開裝牙之醫
          療費用，業經袁牙醫診所開具收據，業如前述，被告雖指述私人診所有虛
          列浮報費用之情，然既未提出任何相關事證以資證明，復未能舉出相當之
          釋明，以使本院產生合理之懷疑，而被告聲請發函向袁牙醫診所調閱原告
          就診資料及醫療費用明細資料結果，亦未獲回應，則被告既未提出相當之
          釋明，資以說明確有再行函調之必要性，而原告業已提出醫療收據為證，
          在被告未能提出任何反證之前提下，被告憑空抗辯醫療費用過高，要難無
          據，尚難採信。
    （二）精神慰撫金部分：
          原告係國小畢業，開工廠，每月收入六至八萬元，而被告係大學畢業，目
          前從商，每月收入約四萬元，名下有不動產，本院考量原告因牙齒傷害，
          以致進食困難，影響容貌美觀，並斟酌兩造之身份地位、經濟能力、原告
          之痛苦程度及被告事後之態度等一切情狀，認本件慰撫金之請求以五萬元
          為適當。
    （三）綜上所述，原告得請求之賠償金額，合計為一十九萬八千元。
四、從而，原告依侵權行為之法律關係，請求被告給付一十九萬八千元及自起訴狀繕
    本送達之翌日即八十九年六月六日起至清償日止，按年息百分之五計算之利息，
    為有理由，應予准許。原告逾此範圍之請求，洵屬無據，為無理由，應予駁回。
五、本件原告勝訴部分，原告陳明願供擔保，聲請宣告假執行，經核尚無不合，爰酌
    定相當之擔保金額，予以准許。至原告敗訴部分，其訴既經駁回，其假執行之聲
    請亦失所附麗，應併予駁回。
六、據上論結，本件原告之訴為一部有理由，一部無理由，依民事訴訟法第七十九條
    但書、第三百九十條第二項，判決如主文。
中      華      民      國    九十      年      二      月     十六     日
                              臺灣臺中地方法院民事第一庭
~B法      官  巫淑芳
如對本判決上訴，須於判決送達後廿日內向本院提出上訴狀
中      華      民      國    九十      年      二      月     十六     日
~B書 記 官


司法院資訊處製作；財團法人民間司法改革基金會備份。
